【裁判字號】    99,交聲,637
【裁判日期】    990531
【裁判案由】    違反道路交通管理處罰條例聲明異議
【裁判全文】
臺灣士林地方法院交通事件裁定         99年度交聲字第637號
原處分機關  臺北市交通事件裁決所
異  議  人
即受處分人  乙○○
上列異議人即受處分人因違反道路交通管理處罰條例案件，對於
臺北市交通事件裁決所中華民國99年4 月16日所為之北市裁罰字
第裁22-A00GD6253號裁決書（原舉發單號：臺北市政府警察局掌
電字第A00GD6253 號）聲明異議，本院裁定如下：
    主  文
原處分撤銷。
乙○○汽車所有人牌照破損，不報請公路主管機關換發，處罰鍰
新臺幣參佰元，並補換牌照。
    理  由
一、按汽車有下列情形之一，處汽車所有人3,600 元以上1,0800
    元以下罰鍰，並禁止其行駛，牌照吊銷之：七、已領有號牌
    而未懸掛或不依指定位置懸掛者，道路交通管理處罰條例第
    12條第1 項第7 款、第2 項訂有明文；次按汽車行駛有下列
    情形之一者，處汽車所有人新臺幣300 元以上600 元以下罰
    鍰，並責令改正、補換牌照或禁止其行駛：一、牌照遺失或
    破損，不報請公路主管機關補發、換發或重新申請，道路交
    通管理處罰條例第14條第1 款亦有明文。
二、原處分意旨略以：異議人即受處分人乙○○所有之車號BW-7
    8 號重型機車，於行經臺北市○○○路之時，為警查獲其有
    「領有號牌未懸掛」之違規，爰依道路交通管理處罰條例第
    12條第1 項第7 款、第2 項裁處罰鍰新臺幣（下同）5,400
    元，並吊銷牌照等語。
三、異議意旨略以：伊於民國99年2 月1 日前牌照掉落，並非未
    貼好而係牌照貼紙分離為2 張，有鋼印的貼紙背面還在車子
    懸貼處，而印有BW-78 字樣的貼紙剝落，伊想說次日監理站
    上班時要詢問如何處理，惟在2 月2 日被執勤員警攔停舉發
    ，該員警亦不知該如何開處罰單，幾經打電話回局裡詢問，
    才依道路交通管理處罰條例第12條第1 項第7 款「領有號牌
    未懸掛」製單舉發，惟若伊確為如此，那伊車後仍懸掛的車
    牌豈為無效？伊認為伊之情形員警若要開單，亦可依未依規
    定懸掛車牌或車牌遺失論處較為合理合法，爰此，聲明異議
    云云。
四、經查：
(一)異議人所有之車牌號碼BW-78 號重型機車於前揭時地，因「
    領有號牌未懸掛」為警製單舉發之事實，有臺北市政府警察
    局99年2 月2 日掌電字第A00GD6253 號違反道路交通管理事
    件通知單及採證照片5 張在卷可稽。
(二)按前開條例第12條第1 項第7 款條文之規範情狀，係指領有
    牌照者無故未懸掛或不依指定位置懸掛車牌，雖條文規定不
    依指定位置懸掛者應予處罰，然該條規範意旨乃在於防止已
    領有號牌，而不懸掛車牌，以逃避警方對交通違規之舉發或
    對車輛來歷不明者之處罰。是以，若汽車所有人主觀上有不
    掛號牌之決意，客觀上號牌亦確有未懸掛或不依指定位置懸
    掛之情形，始得依該款之規定予以處罰。又前開條例第14條
    第1 款條文之「牌照破損」，則與「牌照遺失」之情形併列
    ，另同條第3 款復規範「號牌污穢，不洗刷清楚或為他物遮
    蔽，非行車途中因遇雨、雪道路泥濘所致」之違規情形。二
    者併列以觀，則若有第14條第1 款之「牌照破損」情形，且
    該牌照破損非因汽車所有人或駕駛人故意所致，縱有延不申
    請換發，導致交通稽查困難之情形，亦非前開條例第12條第
    1 項第7 款之規範範疇。
(三)又依異議人聲明異議書狀載意旨，其對於上揭時地騎乘未懸
    掛前車牌之系爭機車而為警攔檢後掣單舉發一情固不否認，
    異議人於上開時地騎乘重型機車而未懸掛前車牌，係因前車
    牌因貼紙分離而掉落等情，業據證人即本件舉發員警甲○○
    於本院審理時結證稱：受處分人有無將掉落的車牌拿給伊看
    ，他從車箱裡面拿出來。當時受處分人是說因為車子停在外
    面，受風吹雨淋，久了就掉了，至於他有沒有跟伊說掉了多
    久，伊已經忘記了。但是伊可以確定不是剛剛才發生的事情
    等語明確（見本院99年5 月17日訊問筆錄第20頁）。又異議
    人於本院審理時亦到庭陳稱：伊的前牌照於99年2 月1 日前
    就掉了，他發給伊的牌照是用貼紙貼的，伊不是沒有貼好，
    因為貼紙還黏貼在伊的車上，伊不知道如何處理，所以沒有
    掛好就騎上路。被舉發時，掉落下來的部份在伊車上，伊還
    有拿給開單的員警看。當時伊是把牌照放在車前的置物箱。
    被舉發時，伊要去上班，伊是前一天晚上掉的，是想要到公
    司在打電話問監理站看要如何處理等語明確（見本院99年5
    月17日訊問筆錄第19頁至第20頁），再觀之卷附採證照片，
    系爭機車前方懸掛車牌之牌座處確有貼紙破損脫落而分離殘
    體之情狀，惟系爭機車之後方仍有懸掛車牌，有彩色採證照
    片5幀附卷可稽（見本院卷第22頁至第24頁），而與證人及
    舉發員警甲○○之證述及異議人之陳述核為相符。是異議人
    果有以不懸掛號牌之手段，意圖使公路監理、警察機關無法
    正確管理車籍、取締違規之決意，藉以逃避違規之舉發，或
    規避對車輛來歷不明之處罰，則大可不予懸掛前後2 面車牌
    ，何以需於該車輛後方懸掛而前方未懸之舉，依卷附客觀情
    形以觀，本件確有牌照破損而致車牌脫落之情狀，是異議人
    所稱號牌係貼紙分離而脫落等語，顯非無據，堪信為真實。
    從而，異議人所駕駛之汽車，係因前牌貼紙破損脫落而無法
    懸掛車牌，自難遽以「領有號牌未懸掛」為由處罰。
五、綜上所述，受處分人確有道路交通管理處罰條例第14條第1
    款之違規行為。原處分機關不察，逕行爰引道路交通管理處
    罰條例第12條第1 項第7 款、第2 項之規定，裁處異議人罰
    鍰5,400 元並吊銷牌照，實有未洽。是原處分既有如上不當
    之處，應由本院將原處分撤銷，惟仍以受處分人有前述同條
    例第14條第1 款之違規行為，並於應到案日期前到案接受裁
    決，另依違反道路交通管理事件統一裁罰基準表，裁處受處
    分人罰鍰如主文所示。
依道路交通管理處罰條例第87條第2 項，道路交通案件處理辦法
第20條前段規定，裁定如主文。
中    華    民    國    99    年     5    月    31    日
                        交通法庭法  官  陳俞婷
以上正本證明與原本無異。
如不服本裁定應於送達後5 日內向本院提出抗告狀。
                                書記官  林宗勳
中    華    民    國    99    年     5    月    31    日

司法院資訊處製作；財團法人民間司法改革基金會備份。
